臺灣高等法院刑事判決　　　　　　　　96年度上訴字第1513號
上　訴　人
即　被　告　甲○○
指定辯護人　本院公設辯護人　郭書益
上列上訴人因違反毒品危害防制條例案件，不服臺灣桃園地方法
院95年度訴字第147號，中華民國95年12月18日第一審判決（起
訴案號：臺灣桃園地方法院檢察署94年度偵字第12905號），提
起上訴，本院判決如下：
    主  文
原判決撤銷。
甲○○販賣第二級毒品未遂，累犯，處有期徒刑參年捌月。扣案
之第二級毒品甲基安非他命捌小包（含外包塑膠袋捌個，鑑驗實
秤毛重肆點玖柒公克），其中甲基安非他命沒收銷燬之，外包裝
塑膠袋捌個沒收。
    事  實
一、甲○○前於民國91年11月6日因傷害及妨害公務案件，經臺
    灣桃園地方法院判處有期徒刑3月及2月，應執行有期徒刑4
    月確定，嗣於92年11月20日易科罰金執行完畢。又於94年10
    月31日因違反毒品危害防制條例案件，經臺灣桃園地方法院
    判處有期徒刑5月，同年12月16日確定；於95年6月9日因違
    反毒品危害防制條例案件，經臺灣桃園地方法院判處有期徒
    刑7月，同年7月10日確定，嗣經定應執行刑有期徒刑11月，
    於96年4月12日縮刑期滿執行完畢。其於前揭傷害及妨害公
    務案件執行完畢後，竟仍不知悔改，復明知甲基安非他命係
    毒品危害防制條例第2條第2項第2款規定之第2級毒品，不得
    持有、施用、轉讓或販賣。竟先基於為供己施用甲基安非他
    命之犯意，於94年7月11日上午10時許，與乙○○共同出資
    新臺幣（下同）8000元（甲○○出5000元、乙○○出3000元
    ），在桃園縣八德市陸光四村附近籃球場，向真實姓名不詳
    ，綽號「小Ｋ」之成年男子，購入甲基安非他命12包後，先
    至乙○○位於八德市○○街60巷9號5樓住處施用（甲○○施
    用第2級毒品安非他命部分，業經臺灣桃園地方法判處有期
    徒刑5月確定，並經執行完畢，詳見前述。乙○○施用犯行
    ，亦經同法院以94年度毒聲字第1845號裁定觀察、勒戒確定
    ）。嗣於當日下午，乙○○友人丙○○（係列管毒品人口）
    來電，詢問乙○○有無安非他命毒品可供施用，乙○○遂基
    於轉讓第2級毒品甲基安非他命之犯意（乙○○轉讓安非他
    命未遂部分未經起訴），並邀約甲○○一同前往。甲○○因
    在旁聽聞乙○○與丙○○之通聯談話，乃起意伺機販售牟利
    ，旋與乙○○將購買之毒品甲基安非他命分裝成小袋，甲○○持有8小包（含塑膠袋8個，鑑驗實秤毛重4.97公克）、乙○○持有5小包（含塑膠袋5個，查獲實秤毛重2.5公克），2
    人於當日晚間7時30分許，至桃園縣龍潭鄉○○路336巷181
    弄7號2樓丙○○住處，由乙○○先與妻兒上樓，甲○○在樓
    下等候，丙○○旋與乙○○至樓下邀甲○○一起上樓後，甲○○於丙○○住處房間內，將所持有之甲基安非他命，以每
    包1000元之價格向丙○○要約兜售，丙○○未表示同意購買
    之際，適警員張晃耀、陳清勝持驗血通知單至丙○○住處，
    發現甲○○、乙○○持有安非他命毒品，而分別自甲○○身
    上查獲前開安非他命8包（起訴書誤載為9包，且重量記載有
    誤，逕予更正），自乙○○身上查扣安非他命5小包。嗣經
    丙○○、乙○○之指述，而查悉甲○○販賣安非他命予丙○○未遂之犯行。
二、案經桃園縣政府警察局平鎮分局報請臺灣桃園地方法院檢察
    署檢察官偵查起訴。
    理  由
壹、有關證據能力之認定：
一、按被告之自白，非出於強暴、脅迫、利誘、詐欺、疲勞訊問
    、違法羈押或其他不正之方法，且與事實相符者，得為證據
    ，刑事訴訟法第156條第1項定有明文。查被告甲○○及公設
    辯護人於本院準備程序及審理時，不爭執被告警詢及偵查筆
    錄之任意性，亦無明顯事證足認該等筆錄之製作，有何出於
    不正方法之情事，被告之警詢、偵查筆錄自得作為證據。
二、被告以外之人於審判外向法官所為之陳述，得為證據，刑事
    訴訟法第159條之1第1項定有明文。查證人丙○○於其本人
    所涉違反毒品危害防制條例案件（桃園地方法院94年度訴字
    第2291號），於95年2月7日簡式審判程序中，當庭具結就本
    案犯罪事實作證，其該日證言依上開規定，自有證據能力。
三、又被告以外之人於偵查中向檢察官所為之陳述，除顯有不可
    信之情況外，得為證據，刑事訴訟法第159條之1第2項亦有
    明文。查證人乙○○於偵查中以證人身分結證陳述，合於法
    定要件，且檢察官代表國家偵查犯罪、實行公訴，依法有訊
    問證人之權，證人且須具結，實務運作上，偵查中檢察官向
    被告以外之人取得之陳述，原則上均能遵守法律規定，不致
    違法取供，其可信性極高，復查無顯不可信之情況，依上開
    規定，證人乙○○於偵查中之證言自有證據能力。
四、再按被告以外之人於檢察事務官、司法警察官或司法警察調
    查中所為之陳述，與審判中不符時，其先前之陳述具有較可
    信之特別情況，且為證明犯罪事實存否所必要者，得為證據
    ，刑事訴訟法第159條之2亦定有明文。查證人乙○○於警詢
    中所為陳述，與原審及本院審理時之證言，有所出入；證人
    丙○○於本院審理時之證言，與警詢筆錄亦有不同。惟證人
    乙○○於原審及本院審理時均稱警詢過程無不法取供情事，
    有看過筆錄，當時神志清楚等語（原審卷第130頁），而證
    人丙○○於前開桃園地方法院94年度訴字第2291號案件中，
    亦陳稱警詢筆錄係自己所述等語（該案審理卷第70頁），彼
    2人之警詢陳述既無非法取供情事，符合任意性法則，具有
    可信之特別情況，且為證明本件犯罪事實存否所必要，依上
    開規定，均有證據能力。
貳、實體方面：
一、被告之供述與辯解：
    訊據被告固坦承持有扣案之8包第2級毒品安非他命之事實，
    惟矢口否認欲販賣安非他命予丙○○之犯行，其於原審辯稱
    ：當天乙○○邀我去丙○○處，是曹、賴二人邀約我上樓，
    是第1次看到賴女，本想共同施用海洛因毒品，還沒有跟丙○○講話警察就來了，扣案之安非他命是自己要用的，沒有
    要賣安非他命給丙○○，是警察叫丙○○咬我販賣云云。於
    本院審理時辯稱：我沒有販賣意圖，安非他命是自己施用的
    ，查獲當天我要求丙○○他們也要驗尿，他們就咬我販賣云
    云。
二、認定犯罪事實所憑之證據及理由：
（一）被告於警詢時及偵查中坦承於94年7月11日上午10時許，
      與乙○○集資8000元，在桃園縣八德市陸光四村附近籃球
      場，向真實姓名不詳，綽號「小Ｋ」之成年男子，購入甲
      基安非他命12包後，至八德市○○街60巷9號5樓乙○○住
      處施用，因購入之安非他命有1包比較大包，所以分裝成2
      包之事實（第12905號偵查卷第14-15頁），核與證人乙○○於警詢時及偵查中就此部分之供述相符（第12905號偵
      查卷第36-37頁、第59頁、第61頁）。被告為警查獲時所
      扣得之8小包白色或無色結晶性粉末，經行政院衛生署管
      制藥品管理局檢驗結果，8包含塑膠袋實秤毛重4.97公克
      ，檢出甲基安非他命 (Methamphetamine)成分，有該局94
      年11月16日管檢字第0940010964號檢驗成績書1紙附卷可
      稽。
（二）證人乙○○於警詢時陳稱：被告在販賣安非他命，他聽見
      我要去丙○○家，便要我帶他去，看看有無生意可做，因
      為被告不認識丙○○，怕丙○○會不好意思買，被告告訴
      我1小包安非他命賣給丙○○1000元等語（第12905號偵查
      卷第37頁）。於偵查中結證稱：是被告問我有沒有辦法幫
      他介紹，我知道丙○○有在用毒品，所以帶被告到丙○○
      家找她，我們剛到3分鐘警察就來了，我不知道警察為何
      會來等語（第12905號偵查卷第62頁）。於原審結復證稱
      ：毒品安非他命是向「小Ｋ」買的，是被告打電話給我，
      叫我出3000元，被告出5000元，我拿到5包，被告拿到8包
      ，是丙○○打電話問我有無毒品，她想吸食，我說有，要
      她在電話中不要講太多，先掛電話，我與被告先將毒品分
      好，各自帶在身上，先與賴女約在804醫院，再坐我的車
      子，由賴的男友帶路，一起去丙○○家... 被告知道丙○○打電話問我要安非他命，他有聽到我跟賴女說剛買了安
      非他命回來，到丙○○家，被告先在車上睡覺，後來我與
      丙○○把他叫上來，一起吸食一下，我有跟賴說被告的安
      非他命比我多等語（原審卷第125-128頁、第166頁、第16
      7頁）。其已指證被告確有欲販賣安非他命給丙○○之意
      圖。
（三）證人丙○○於警詢時陳稱：被告是隨乙○○一同前來，他
      們來我家後，被告就問我要不要購買安非他命，一包1000
      元，我告訴被告安非他命我早就戒了，被告說要拿一些請
      我，我說不必了，此時警方就拿抽血單上來等語（第1290
      5號偵查卷第56頁）。又丙○○於其本人所涉違反毒品危
      害防制條例案件中復結證稱：警詢筆錄是自己陳述的，員
      警沒有叫我如何陳述，當時我先抱乙○○女兒，乙○○問
      我有無在施用第2級毒品，我說已經戒了，勒戒出來沒有
      再用，結果被告就說他身上有分裝好的安非他命，1包100
      0元，沒有說1包多重，看我需不需要，我說沒有在施用了
      ，所以不要，被告還沒有拿出安非他命，警察就上來了，
      那天剛好警察拿抽血單給我補簽名，順便拿輔導就業單給
      我等語（桃園地方法院94年度訴字第2291號卷第70-72頁
      ）。證人丙○○先後明確指證被告向其兜售安非他命之事
      實。
（四）證人員警張晃耀於原審結證稱：當天我與陳清勝2人著制
      服開巡邏車，順便去送抽血單給丙○○，請她去驗梅毒及
      愛滋，因丙○○6月份被查到施用毒品，查獲當時忘了請
      她去驗，前往丙○○家前沒有先以電話通知，到賴女家時
      ，被告、乙○○與賴女在房間內講話，我們進房間跟賴女
      講檢驗的事，看到地上有一個霹靂包，被告用腳想把它踢
      去藏，我覺得怪怪的，撿起來打開發現毒品，便要他們出
      示證件、搜身，乙○○是身上查到毒品，丙○○筆錄是查
      獲當天晚上製作，被告及乙○○警詢筆錄是第2天製作的
      ，三合派出所夜間12點無人可以戒護，先送至平鎮分局拘
      留所，白天再提回三合所作筆錄。在查獲現場時，兩位女
      生身上沒有毒品，乙○○說他跟被告做的事情，自己承擔
      ，我就只帶被告及乙○○回派出所，女生是隨後自己到派
      出所，處理文書時，被告質疑為何兩位女生沒有作筆錄，
      被告與乙○○、丙○○因此吵架，實際上在現場被告也有
      同意事情與兩位女生無關，我聽到丙○○跟乙○○講，那
      我們就講實話，他都沒有江湖道義了，我們幹嘛掩護他。
      當時只是要辦他們持有毒品而已，是乙○○、丙○○都指
      證被告販賣，才以販賣移送。‧‧‧我原本不打算作丙○○及乙○○之妻的筆錄，是聽到他們3人吵起來，聽到說
      要把被告販賣毒品的事情講出來，我當然要製作丙○○的
      筆錄等語（原審卷第137-143頁）。證人乙○○於原審詰
      問時亦微笑及點頭表示吵架內容如員警張晃耀所言（原審
      卷第145頁）。顯見關於被告欲販賣安非他命給丙○○乙
      節，係被告與證人乙○○、丙○○於派出所爭執時自行說
      出，為員警當場聽聞始行調查偵辦。
（五）本件被告與乙○○集資購入安非他命後，先在乙○○住處
      施用，待乙○○接獲丙○○詢問有無安非他命之來電，相
      約攜安非他命前往丙○○住處共同施用，乙○○並邀被告
      一同前往，2人遂先在乙○○住處將安非他命分裝妥當，
      再各自攜帶。依乙○○所言，丙○○來電時，被告既在場
      聽聞，自知曹、賴2人相約為何事。又被告因與丙○○尚
      不熟識，至賴女住處時，乙○○先偕妻女上樓，曹、賴2
      人再下樓邀被告一起進入賴女住處，足證被告係透過乙○○之牽線，而與丙○○結識。又被告於丙○○住處，以1
      包1000元之價格詢問丙○○是否購買等情，業據丙○○指
      證在卷，被告顯已著手於販賣安非他命之要約行為。雖證
      人丙○○於本案發生後仍有因施用毒品犯行，經法院判處
      徒刑之事實（見本院卷附丙○○前科表及判決），前揭賴
      女證詞自稱已戒毒云云，為不可採，然仍不足以推翻被告
      向賴女為要約販賣安非他命之事實。至於證人乙○○於原
      審詰問時一度反覆其詞，或稱警詢筆錄所言不實，是配合
      警方，或稱是丙○○叫我這樣講的云云（原審卷第129頁
      、第131頁），但同時又稱：偵查中所言實在，警詢、偵
      查中所為陳述有看過筆錄，沒有刑求等語（原審卷第129
      頁、第130頁）。證人丙○○於本院審理時翻異前詞，證
      稱：之前不認識被告，是乙○○問我有沒有要毒品，我說
      不要，我不認識被告，不可能說要跟被告買毒品云云（本
      院96年6月29日審判筆錄第3-4頁），與前揭已明確之事證
      不符，無非事後避重就輕，飾卸之詞，無足採信。綜上所
      述，本件被告犯罪事證明確，應依法論科。
三、論罪科刑理由：
（一）被告行為後，刑法於94年2月2日經修正公布，並於95年7
      月1日起施行。被告行為時之修正前刑法第33條第5款規定
      ：「主刑之種類如左：五、罰金：1元以上。」，換算新
      臺幣後，為新臺幣3元以上。被告行為後刑法第33條第5款
      修正為：「主刑之種類如下：五、罰金：新臺幣1千元以
      上，以百元計算之。」，依刑法第2條第1項前段規定，比
      較新、舊法關於科處罰金刑之最低刑度規定，自以被告行
      為時之舊刑法較有利於被告。
（二）另刑法有關未遂犯之規定，亦經修正，修正前關於一般未
      遂犯之處罰要件及效果，分別規定於修正前刑法第25條第
      2項及第26條前段，修正刑法將原第26條前段，關於一般
      未遂犯之處罰效果規定，改列於修正刑法第25條第2項後
      段。本修正僅係文字之移列，對被告而言，並無有利、不
      利之情形，不生法律比較適用問題，應逕行適用裁判時之
      規定。
（三）核被告所為，係犯毒品危害防制條例第4條第2項、第6項
      之販賣第2級毒品未遂罪。其為販賣要約前後持有安非他
      命之低度行為，應為販賣未遂之高度行為吸收，不另論罪
      。又被告已著手於販賣毒品之要約行為，但尚未與丙○○
      達成販賣之合意，為未遂犯，依刑法第25條第2項前段規
      定，減輕其刑。又被告前於91年11月6日因傷害及妨害公
      務案件，經臺灣桃園地方法院判處有期徒刑3月及2月，應
      執行有期徒刑4月確定，嗣於92年11月20日易科罰金執行
      完畢，有本院被告前案紀錄表在卷可考，其於受有期徒刑
      執行完畢後，5年內再犯有期徒刑以上之本案之罪，為累
      犯，應依刑法第47條第1項規定，加重其刑（法定刑無期
      徒刑部分，依法不予加重）。被告有上開刑罰加重及減輕
      事由，依刑法第71條第1項規定先加後減。
（四）原審以被告罪證明確，據以論罪科刑，固非無見，惟查：
      (1)刑事訴訟法第159條之3第3款固規定，被告以外之人於
      審判中有所在不明而無法傳喚或傳喚不到者，其於檢察事
      務官、司法警察官或司法警察調查中所為之陳述，得為證
      據之情形。惟此處所謂「傳喚不到」，事實審法院除應盡
      其所能傳喚、拘提之義務外，並有查明證人所在之義務，
      始足構成本條款之例外事由，有最高法院93年度台上字第
      5749號判決意旨可參。本件證人丙○○於原審經傳喚時，
      傳票係分別向丙○○之桃園縣龍潭鄉東興村安康新村165
      號住所，及同鄉○○路336巷181弄7號居所為送達，有原
      審卷附送達回證2紙可查，其中居所之送達回證，係由賴
      女本人簽收。證人丙○○經合法傳喚，無正當理由未於審
      判期日到庭，原審雖命警拘提，但未至賴女居所執行拘提
      ，原判決僅以住所拘提無著之事實，逕認賴女行方不明，
      依上開規定，認賴女之警詢筆錄有證據能力，適用法律不
      無錯誤。(2)原判決事實欄認被告係於丙○○及乙○○共
      同至樓下邀約其上樓之際，起意將所持有之安非他命販售
      丙○○營利，然理由欄貳、四（二）卻認被告於前往丙○○住處途中，轉變其原為施用而持有毒品之犯意，改以販
      賣而持有之犯意，就被告何時起販賣安非他命之意圖，原
      判決事實及理由顯有矛盾。(3)本件被告已著手於向丙○○販售安非他命之要約行為，原判決認被告所為，係犯毒
      品危害防制條例第5條第2項之意圖販賣而持有第2級毒品
      安非他命罪，亦有未當。(4)被告有前揭累犯應加重處罰
      情形，原判決主文及事實欄已敘及被告累犯情事，惟理由
      欄漏未論述，據上論斷欄亦漏引刑法第47條第1項規定，
      自有判決主文、事實與理由不符之矛盾。(5)扣案被告所
      有之毒品甲基安非他命8小包（鑑驗實秤含塑膠袋毛重4.9
      7公克），其內之毒品甲基安非他命，係毒品危害防制條
      例第2條第2項第2款規定之毒品，毒品外包塑膠袋8個，係
      被告所有供犯罪所用之物，應分別依同條例第18條第1項
      前段、第19條第1項規定，分別宣告沒收銷燬之及宣告沒
      收，原判決未予區分，均依同條例第18條第1項前段規定
      沒收銷燬，亦有未洽。被告上訴意旨以其未販賣安非他命
      給丙○○，指摘原判決不當，提起上訴，雖無理由，然原
      判決既有上開可議之處，即屬無可維持，本院應予以撤銷
      改判。
（五）本院審酌被告除自己施用毒品外，復起意販賣毒品予他人
      牟利，助長毒品散布，戕害他人身心健康，破壞社會治安
      ，及犯後飾詞卸責等一切情狀，量處有期徒刑3年8月，以
      示懲儆。
（六）扣案被告所有之毒品甲基安非他命8小包（鑑驗實秤含塑
      膠袋毛重4.97公克），其內之毒品甲基安非他命，係毒品
      危害防制條例第2條第2項第2款規定之毒品，依同條例第1
      8條第1項前段規定，沒收銷燬之；上開毒品外包塑膠袋，
      係被告所有供犯罪所用之物，依同條例第19條第1項規定
      宣告沒收。另被告為警查獲時，員警自證人乙○○身上查
      扣之甲基安非他命5小包（含塑膠袋5個，查獲實秤毛重2.
      5公克），未扣於本案，亦與被告無涉，爰不於本案宣告
      沒收銷燬，附此敘明。
據上論斷，應依刑事訴訟法第369條第1項前段、第364條、第299
條第1項前段，毒品危害防制條例第4條第2項、第6項、第18條第
1項前段、第19條第1項，刑法第11條、第2條第1項前段、第25條
第2項、第47條第1項、第71條第1項，判決如主文。
本案經檢察官黃和村到庭執行職務。
中　　華　　民　　國　　96　　年　　11　　月　　7 　　日
 　　　　　 刑事第十三庭  審判長法　官　曾德水
                                法　官　林婷立
                                法　官　談  虎
以上正本證明與原本無異。
如不服本判決，應於收受送達後十日內向本院提出上訴書狀，其
未敘述上訴之理由者並得於提起上訴後十日內向本院補提理由書
（均須按他造當事人之人數附繕本）。
                                書記官  黃家麟
中　　華　　民　　國　　96　　年　　11　　月　　7 　　日
附錄：本案論罪科刑法條全文
毒品危害防制條例第4條第2項、第6項
製造、運輸、販賣第2級毒品者，處無期徒刑或7年以上有期徒刑
，得併科新臺幣7百萬元以下罰金。
前5項之未遂犯罰之。
